臺灣高等法院高雄分院刑事判決　　　　　　　　　　九十年度上訴字第一五四號
　　上　訴　人
　　即　被　告　乙○○
　 指定辯護人　本院公設辯護人李佩娟
　 上　訴　人
　 即　被　告　甲○○
　 選任辯護人　楊水柱
右上訴人因違反毒品危害防制條例案件，不服台灣高雄地方法院八十八年度訴字第二
三四九號中華民國九十年八月二十七日第一審判決（起訴案號：台灣高雄地方法院檢
察署八十八年度偵字第二六三二九號），提起上訴，本院判決如左：
    主  文
原判決撤銷。
乙○○、甲○○共同連續販賣第一級毒品，各處有期徒刑拾貳年，均褫奪公權玖年。
海洛因玖包（驗後淨重玖點玖捌公克）、殘留海洛因之塑膠勺子肆支，均沒收併銷毀
之。門號0000000000號呼叫器壹個、門號0000000000號行動電
話壹支、電子秤壹台、帳單貳張、夾鏈袋壹佰壹拾壹個、新台幣參萬玖仟壹佰元，均
沒收。
    事  實
一、乙○○與甲○○共同基於販賣第一級毒品海洛因牟利之概括犯意聯絡，先由乙○
    ○於民國八十八年十月二十一日晚上約八、九時許，在高雄縣梓官鄉赤崁村海邊
    以，新台幣（下同）六萬元之價格，向綽號「彭仔」之不詳姓名男子購得海洛因
    ，隨後攜至高雄縣岡山鎮○○路十三巷四五號甲○○住處，乙○○與甲○○以其
    二人共有之電子秤一台及夾鏈袋將海洛因分裝成數包，並以門號0000000
    000號呼叫器一個及門號0000000000號行動電話一支為聯絡工具，
    由乙○○或甲○○與欲購買毒品海洛因者約定交貨地點交付海洛因，並同時向購
    買者收取價金，以此方式，在高雄地區，先後多次販賣第一級毒品海洛因予綽號
    「名健」、「胡塗」、「志偉」、「志風」、「伶」、「雄」、「黃金」、「弟
    」、「亮」等不詳姓名之人，每次交易金額自五百元至三千五百元不等，共計販
    賣海洛因得款三萬九千一百元。嗣於八十八年十月二十五日下午二時三十分許，
    在高雄縣岡山鎮○○路十三巷四五號甲○○住處為警查獲，並在上開處所甲○○
    臥房內床頭櫃扣得已分裝為毛重二點二公克、一點九公克、一點八公克、一點六
    公克、一點五公克、一點五公克、零點九公克、零點七公克、零點三公克之海洛
    因九包（合計驗後淨重九點九八公克），甲○○、乙○○販賣海洛因所得現金三
    萬九千一百元及供販賣海洛因所用之帳單二張，並在該臥房內扣得甲○○、乙○
    ○所有供販賣海洛因所用之電子秤一台、夾鏈袋一百十一個、門號000000
    0000號呼叫器一個、門號0000000000號行動電話一支及殘留海洛
    因之塑膠勺子四支。
二、案經高雄市政府警察局楠梓分局報告台灣高雄地方法院檢察署檢察官偵查起訴。
    理  由
一、訊據上訴人即被告乙○○、甲○○均矢口否認有販賣海洛因犯行，一致辯稱：為
    警查扣之物品都是「彭仔」所有留下來的，我沒有販賣海洛因，警訊時未承認販
    賣毒品，警訊筆錄是警察自己寫的云云。經查：
(一)右揭事實，業據被告甲○○、乙○○於警訊中坦承不諱，並有帳單二張（原審卷
    第一八三頁）、海洛因九包（驗後淨重九點九八公克）、塑膠勺子四支、門號0
    000000000號呼叫器一個、門號0000000000號行動電話一支
    、電子秤一台、夾鏈袋一百十一個、現金三萬九千一百元扣案可稽。上開扣案之
    海洛因粉末九包經檢驗結果，確係第一級毒品海洛因，驗後淨重九點九八公克，
    有法務部調查局鑑定通知書一份附卷足憑（原審卷第六四頁），又塑膠勺子四支
    ，經檢驗結果有海洛因反應，有高雄醫學院附設中和紀念醫院檢驗報告單一份在
    卷足佐（原審卷第六九頁）。
(二)扣案之海洛因九包、現金三萬九千一百元及帳單二張，係在上址被告甲○○臥房
    內之床頭櫃查獲，其餘扣案之電子秤一台、夾鏈袋一百十一個、塑膠勺子四支、
    門號0000000000號呼叫器一個、門號0000000000號行動電
    話一支亦在該臥房內查獲，查獲時被告二人均在臥房內，被告乙○○當時住在被
    告甲○○住處等情，業據被告二人供認屬實，核與證人即查獲之員警鄭義雄、顏
    振裕、楊志旺證述之情節相符（原審卷第八九、九十頁），被告乙○○於警訊中
    亦供稱：「警方查獲之物品是我和甲○○共同持有。」、「我承認和甲○○共同
    從事販賣海洛因，警方查扣之帳單確實是我們二人記載販賣所得之帳單。」等語
    ，被告甲○○於警訊中亦供陳：以上開行動電話及呼叫器作為聯絡工具，再約定
    處所進行交易，以一手交錢，一手交貨方式交易，送貨有時我送，有時乙○○送
    ，帳單上之人，「名健」販賣一次二千元，「志風」販賣一次一千元，以上是由
    我出售，有的我不知道名字，一人一半分帳（指與乙○○之分帳方式）等語，足
    證上開扣案物品確係被告二人販賣海洛因所用及所得之物，至為明灼。被告甲○
    ○於警訊中供稱：除電子秤、帳單、空夾鏈袋是一名綽號「輝仔」的男子留下來
    的，其餘都是我與乙○○共有的云云，嗣於偵審中改稱：扣案物品都是「彭仔」
    留下來的云云，而被告乙○○於偵訊中改稱：扣案物品有些是「彭仔」所有，有
    些是「輝仔」留下的云云，於審理中又改稱：扣案物品都是「彭仔」留下的云云
    ，所供先後非一，又無法供明「彭仔」、「輝仔」之真實姓名年籍資料供本院調
    查，被告二人前揭供詞，殊難採信，應以被告乙○○、甲○○於警訊中坦承販賣
    海洛因之自白為真實。
(三)上開扣案之帳單二張，其上記載「名健  一０００」、「志風  一０００」、「
    胡塗  一０００」、「志偉  一０００」、「伶  一七００」、「雄  0000
      0000  欠  二０００」、「黃金  一０００」、「弟  三０００」等文字
 及數字，衡諸一般經驗法則，該帳單記載之文字部分應係人名，數字部分應係價
    金，被告二人於警訊中供稱該二張帳單係記載其二人販賣海洛因之帳單等語，應
    屬真實可信。被告等嗣後翻異，矢口否認上開帳單為其二人所有，一致辯稱：帳
    單是「彭仔」所有云云，核係卸責之詞，不足採信。另扣案之00000000
    00行動電話一支及0000000000呼叫器一個，被告甲○○於警訊中坦
    承為被告二人供販賣海洛因之聯絡工具等語，於原審調查時亦明確供述上開行動
    電話及呼叫器為被告乙○○所有（原審卷第二二頁反面），被告二人嗣後改稱：
    係「彭仔」或「阿輝」留下云云，亦無可採。
(四)上開扣案海洛因粉末九包，毛重各為二點二公克、一點九公克、一點八公克、一
    點六公克、一點五公克、一點五公克、零點九公克、零點七公克、零點三公克，
    有警訊筆錄可參，而扣案之電子秤、夾鏈袋、塑膠勺子等物，皆為販賣毒品海洛
    因必備之物，參諸扣案之帳單上記載販毒之價金自五百元至三千五百元不等，相
    互印證，上開海洛因九包應係被告二人依不同重量、不同售價分別包裝，為供販
    賣所用，殆無疑義。被告二人於原審辯稱：扣案之海洛因是供自己施用云云，惟
    倘若單純施用海洛因，衡情應無須將海洛因分裝為各種不同重量之必要，況被告
    二人向綽號「彭仔」之男子一次購買價值六萬元之海洛因，金額甚高，顯非單純
    供自己施用，被告等辯稱：無販賣海洛因云云，尚難憑信。而毒品海洛因物稀價
    昂，且為政府所嚴予查緝之物，販賣毒品海洛因者，倘若無利可圖，豈願甘冒被
    供出來源或被檢警查緝法辦之危險而平價販賣或無償提供海洛因予他人施用之理
    ，被告二人否認販賣海洛因，被告等海洛因進價數量及每次販出之確實數量，已
    無從查證，然衡諸常情，被告等出售海洛因之價格必然高於其買進之價格，或係
    以買進之價格出售而減少海洛因之份量，從中賺取買賣價差或海洛因之數量，藉
    此圖利，應無足疑，否則被告等實無承擔高風險之必要，被告二人有營利之意圖
    甚明。
(五)被告二人於原審最後審理期日辯稱：警訊時遭警察刑求云云，惟被告二人歷經偵
    查及原審調查程序，均未以遭警刑求為辯，迨至原審最後審理期日始辯稱刑求，
    顯然有違常情，證人即製作警訊筆錄之員警楊志旺、顏振裕於本院到庭證稱：警
    訊筆錄是依照被告之陳述所製作，無刑求逼供情事等語（本院卷第四六、八八頁
    ），況被告二人於八十八年十月二十六日因本案入台灣高雄看守所羈押時，身體
    無異樣，亦無自述受傷或疾病等資料，有台灣高雄看守所九十年一月三日高所坤
    戒字第五號函附收容人健康檢查表二份附卷可查（原審卷一六八至一七０頁），
    足證被告二人辯稱警訊之供述係遭警方刑求所致云云，一無可採。
(六)被告甲○○於警局應訊時，係員警與被告甲○○以口語方式對答，被告甲○○回
    答之內容清楚、流暢，警訊筆錄之內容依被告甲○○口述內容擇要記載，而被告
    乙○○部分，則係員警與被告乙○○逐字朗讀警訊筆錄內容，業經本院當庭勘驗
    警訊錄音帶屬實，有勘驗筆錄可稽（本院卷第七四頁），被告甲○○辯稱警訊時
    毒癮發作神智不清云云，顯係卸責之詞，不足採信。而被告乙○○之警訊錄音帶
    雖係由被告乙○○朗讀已製作完成之筆錄內容，而非一問一答之全程錄音，雖與
    刑事訴訟法第一百條之二、第一百條之一第一項有關司法警察詢問犯罪嫌疑人，
    除有急迫情況且經記明筆錄者外，應全程連續錄音之規定不符。惟上開規定之立
    法目的，係在於建立詢問筆錄之公信力，並擔保詢問程序之合法正當，警察詢問
    犯罪嫌疑人如違背上開規定，惟被告在警詢之自白如係出於自由意思而非以不正
    之方法取得，且其自白與事實相符，縱令司法警察對被告詢問時未經全程連續錄
    音或錄影，致詢問程序不無瑕疵，仍難謂被告於警詢自白之筆錄無證據能力（參
    照最高法院八十八年度台上字第五七六二號判決）。本件被告乙○○於警訊中之
    自白係出於其自由意識，製作警訊筆錄之員警並無不當取供之情，業如前述，且
    其警訊中之自白與被告甲○○警訊中之自白相符，復有前開扣案物品可佐，足證
    被告乙○○警訊中之自白與事實相符，揆諸上開最高法院判決意旨，該警訊筆錄
    製作過程雖未全程錄音，仍不影響被告乙○○警訊筆錄之證據力，本院自得以被
    告乙○○警訊中之自白作為認定被告二人犯行之基礎。綜上所述，被告二人所辯
    ，均無可採，事證明確，被告等犯行均堪認定。
二、按海洛因屬毒品危害防制條例第二條第二項第一款規定之第一級毒品，禁止非法
    持有、施打、吸用、製造、運輸及販賣。核被告二人販賣海洛因之行為，係犯毒
    品危害防制條例第四條第一項之販賣第一級毒品罪。被告二人就上開犯行，互有
    犯意聯絡及行為分擔，均為共同正犯，被告二人先後多次販賣海洛因犯行，時間
    緊接，犯罪構成要件相同，顯係基於概括犯意反覆為之，為連續犯，應依刑法第
    五十六條之規定以一罪論（按毒品危害防制條例第四條第一項之販賣第一級毒品
    罪本刑為死刑、無期徒刑，依法不得加重）。至被告等持有海洛因行為，應為販
    賣之高度行為所吸收，不另論其非法持有第一級毒品罪。公訴人認被告二人係犯
    毒品危害防制條例第五條第一項意圖販賣而持有第一級毒品罪，尚有未洽，起訴
    法條應予變更。又被告二人販賣海洛因予他人施用，戕害他人之身心，危害社會
    善良風俗，本不宜輕縱，惟念其二人販賣毒品之時間非長、販毒之次數及數量均
    不多，犯罪情節非重大，如科以法定最輕刑之無期徒刑，仍嫌過重，其二人犯罪
    情狀顯可憫恕，爰依刑法第五十九條規定減輕其刑。
三、被告二人犯罪事證明確，原審法院予以論罪科刑固非無見，惟查：(一)扣案之帳
    單二張，為被告等供販賣海洛因所用之物，原判決未諭知沒收，自有違誤。(二)
    被告二人之犯行危害社會，依其犯罪之性質，自有禠奪公權之必要，原審未予審
    酌亦有未洽。被告二人上訴意旨仍執陳詞否認犯罪，指摘原判決不當，雖均無可
    取，然原判決既有可議之處，自應由本院將原判決撤銷改判。爰審酌被告二人販
    賣海洛因，危害社會治安，惡性不輕，且犯罪後飾詞卸責，態度欠佳，惟念其二
    人販賣毒品之期間不長，所得不多等一切情狀，各量處如主文第二項所示之刑，
    又依被告二人犯罪之性質，本院認有褫奪公權之必要，並依刑法第三十七條第一
    項規定均宣告褫奪公權九年，以資懲儆。扣案之海洛因九包，確屬第一級毒品海
    洛因，驗後淨重合計九點八九公克；塑膠勺子四支，經檢出殘留有海洛因成份，
    有上開檢驗報告書在卷足稽，該塑膠勺子四支因與海洛因無法剝離，應視同毒品
    ，均應依毒品危害防制條例第十八條第一項規定宣告沒收併銷燬之。扣案之現金
    五萬一千元，被告甲○○於警訊中供述一部分係販毒所得，一部分係朋友還款等
    語，而依扣案帳單上所載，被告二人販賣毒品所得共計三萬九千一百元，故僅依
    上開販賣毒品所得金額部分依毒品危害防制條例第十九條第一項規定宣告沒收，
    其餘現款一萬一千九百元，本院查無證據足證與本案有關，此部分不另宣告沒收
    。又扣案之門號0000000000號呼叫器一個、門號000000000
    0號行動電一支，係案外人王志祥、劉偉銘分別向聯華電信股份有限公司、台灣
    大哥大股份有限公司租用之門號，有聯華電信股份有限公司及台灣大哥大股份有
    限公司函各一份在卷可憑（原審卷第一四二、一四０頁），雖非被告二人所有，
    惟係被告二人供販賣毒品海洛因所用之物，業據被告甲○○於警訊中供明，仍應
    依毒品危害防制條例第十九條第一項規定宣告沒收，電子秤一台、帳單二張及夾
    鏈袋一百十一個，為被告二人所有供犯販賣第一級毒品罪所用之物，已據被告乙
    ○○於警訊中供承明確，亦應依毒品危害防制條例第十九條第一項規定宣告沒收
    。至扣案殘留海洛因之夾鏈袋、注射針筒及止血帶等物，係被告二人供施用海洛
    因所用之物，業據其二人供明，核與本件犯行無關，不另宣告沒收，併此敘明。
據上論斷，應依刑事訴訟法第三百六十九條第一項前段、第三百六十四條、第二百九
十九條第一項前段、第三百條，毒品危害防制條例第四條第一項、第十八條第一項、
第十九條第一項，刑法第十一條、第二十八條、第五十六條、第三十七條第一項、第
五十九條，判決如主文。
本案經檢察官張其主到庭執行職務。
中    華    民    國        九十一      年      一      月      八      日
                              臺灣高等法院高雄分院刑事第六庭
                                  審判長法官  王憲義
                             法官  張意聰
                                        法官  范惠瑩
右正本證明與原本無異。
如不服本判決，應於判決送達後十日內向本院提出上訴狀，其未述理由者並應於提
出上訴狀後十日內向本院補提理由書（應附繕本)。
                                      書記官  馬蕙梅
中    華    民    國        九十一      年      一      月      十      日
附錄法條：
毒品危害防制條例第四條第一項
製造、運輸、販賣第一級毒品者，處死刑或無期徒刑；處無期徒刑者，得併科新台幣
一千萬元以下罰金。
                                                                      Ｈ
